臺灣彰化地方法院刑事判決
110年度交易字第650號
公  訴  人  臺灣彰化地方檢察署檢察官 
被      告  洪文河


上列被告因過失傷害案件，經檢察官提起公訴（110年度調偵字
第458號)，本院判決如下：
    主  文
甲○○犯過失傷害罪，處拘役伍拾伍日，如易科罰金，以新臺幣壹
仟元折算壹日。
    犯罪事實
一、甲○○於民國109年12月7日7時30分許，駕駛由西往東方向停
    放在彰化縣二林鎮西和三街路旁(芳苑幹K1788FA42前)之車
    牌號碼0000-00號自小客車(下稱甲車)，欲駛入車道而先倒
    車時，本應注意汽車倒車時，應顯示倒車燈光或手勢後，謹
    慎緩慢後倒，並應注意其他車輛及行人，而依當時天候晴，
    道路為柏油路面、乾燥、無缺陷、障礙物，視距良好，並無
    不能注意之情事，竟疏未注意，貿然倒車，適有溫瑋筑甫將
    車牌號碼000-0000號自用小客車(下稱乙車)由北往南方向停
    放在甲車後方，下車開啟車門欲將小孩抱出，甲車碰撞
　　乙車，乙車因而位移撞擊正俯身之溫瑋筑頭部，造成其受有
    腦震盪、外傷後頭痛、頭皮鈍傷、頸部扭傷之傷害。甲○○肇
    事後，於有偵查權限之公務員發覺前，主動向前往現場處理
    之警員承認其為肇事者，而接受裁判。
二、案經溫瑋筑訴由彰化縣警察局芳苑分局報告臺灣彰化地方檢
    察署檢察官偵查起訴。　　
    理  由
一、按「被告以外之人於審判外之陳述，雖不符前4條之規定，
    而經當事人於審判程序同意作為證據，法院審酌該言詞陳述
    或書面陳述作成時之情況，認為適當者，亦得為證據。當事
    人、代理人或辯護人於法院調查證據時，知有第159條第1項
    不得為證據之情形，而未於言詞辯論終結前聲明異議者，視
    為有前項之同意。」，刑事訴訟法第159條之5定有明文。查
    證人溫瑋筑於警詢、道路交通事故談話記錄中之證述，雖屬
    審判外之陳述，然檢察官、被告甲○○均未爭執其證據能力，
    本院審酌上開證據均非屬違法取得之證據，復經本院於審判
    期日就上開證據進行調查、辯論，依法具有證據能力，合先
    敘明。
二、認定犯罪事實之證據及理由
　㈠訊據被告對於前揭犯罪事實坦承不諱(見本院卷第34、35、38
    0、381頁)，且經證人溫瑋筑於警詢、道路交通事故談話記
    錄中證述明確(見7673號卷第23、39至41頁)，並有卷附診斷
    書、道路交通事故調查報告表㈠、㈡-1、道路交通事故現場圖
    、現場及車輛照片13張(見7673號卷第33、43至53頁)、彰化
    基督教醫療財團法人二林基督教醫院(下稱二林基督教醫院)
    111年1月28日檢附之109年12月7日急診病歷、急診暨重症醫
    學部診療記錄〈病歷聯〉、急診離院事項記錄(見本院卷第187
    至191頁)可稽，應可認定。
  ㈡按汽車倒車時，應顯示倒車燈光或手勢後，謹慎緩慢後倒，
    並應注意其他車輛及行人，道路交通安全規則第110條第2項
    定有明文。被告駕車行駛於道路，自應注意上開規定並確實
    遵守之。然被告於倒車時，卻疏未注意，致撞擊告訴人之車
    輛，造成告訴人受有前揭傷勢，顯有過失。被告上開過失行
    為與告訴人所受傷害間，具有相當因果關係，應堪認定。
　㈢起訴書雖記載告訴人因本案事故，另受有右側尺神經損傷之
    傷勢，且提出診斷欄載有「右側尺神經損傷」之110年5月12
    日二林基督教醫院診斷書(見7673號卷第33頁)，並引用告訴
    代理人提出之二林基督教醫院出具開單日依序為109年12月1
    0、18、30日、110年1月6、14、21、27、28日、2月10、24
    日、3月10日、31日、4月21、26、30日、5月12日之診療紀
    錄〈病歷聯〉(見本院卷第273至307頁)為證；另告訴代理人並
    指稱：告訴人車禍當下全身皆是外傷，醫生僅能先治療外傷
    ，在告訴人右前手臂外傷好後，仍有手麻及無力之症狀等語
    (見本院卷第237頁)。然被告就此則陳稱：告訴人到醫院額
    頭碰到受傷，並沒有提到手部受傷，我對告訴人是否受有「
    右側尺神經損傷」之傷害，有一點懷疑等語(見本院卷第35
    、381頁)。本院依卷內證據，認尚無法證明告訴人因本案事
    故另受有「右側尺神經損傷」之傷害，茲論述如下：
  ⒈右側尺神經係位在人體右上肢靠內側而沿著尺骨走向之支配
    人體上肢之神經，此觀諸卷附查詢資料可明(見本院卷第323
    頁)。而告訴人於案發當日之道路交通事故談話記錄稱：我
    當時下車到車輛右後車門抱小孩，突然間車輛撞到我自己的
    頭，我當時馬上查看小孩，小孩沒有受傷，我請對方報警，
    我先把小孩帶進幼兒園後，就上救護車等語(見7673號卷第3
    9頁)；並於110年5月警詢中證稱：被告突然倒車，撞上我的
    車後，當時我低下身體抱小孩，我的車又撞到我的頭，所以
    我受傷，我當時有頭痛、頭暈、嘔吐等語(見7673號卷第23
    頁反面)，是依上開告訴人之陳述，案發過程，其右手臂並
    未受撞擊。再觀諸二林基督教醫院函覆本院告訴人於109年1
    2月7日到院就診之急診病歷等資料(見本院卷第187至191頁)
    及卷附110年4月26日二林基督教醫院診斷書之記載(見本院
    卷第315頁)，均未見告訴人右手臂有受傷或其他可能造成「
    右側尺神經損傷」之傷勢。甚同日急診病歷並記載「護理紀
    錄：頭部鈍傷」、「no limbs numbness」(四肢沒有麻木)(
    見本院卷第187頁)、急診暨重症醫學部診療記錄〈病歷聯〉記
    載「limbs：freely movable」(四肢可自由活動)、「 主 C
    ontusion of scalp,initial encounter」(頭皮挫傷初級照
    護)等語(見本院卷第189頁)，是「右側尺神經損傷」是否本
    案車禍事故造成，實非無疑。
　⒉檢察官雖引用告訴代理人所提出之二林基督教醫院開單日依
    序為109年12月10、18、30日、110年1月6、14、21、27、28
    日、2月10、24日、3月10日、31日、4月21、26、30日、5月
    12日之診療紀錄〈病歷聯〉(本院卷第273至307頁)，且其上均
    記載「Unspecified open wound of right forearm,initia
    l encounter」(右前臂開放性傷口初級照護)等語，然告訴
    人於109年12月7日到院急診經檢查後確認之傷勢，未見有右
    前臂開放性傷口，且告訴人之道路交通事故談話記錄、警詢
    筆錄，亦未見其指稱受有此顯而易見之「開放性傷口」，已
    如前述。是尚難認首揭「Unspecified open wound of righ
    t forearm」(右前臂開放性傷口)係本案車禍事故所造成，
    告訴代理人指稱：告訴人車禍當下全身皆是外傷，醫生僅能
    先治療外傷，在告訴人右前手臂外傷好…等情，顯與前揭卷
    證不符。再者，經本院向二林基督教醫院調取告訴人於本案
    車禍發生「前」就醫紀錄，其中「開單日期2020年1月6日」
    「開單日期2020年1月8日」、「開單日期2020年1月14日」
    、「開單日期2020年1月20日」之一般外科診療紀錄〈病歷聯
    〉均有「Unspecified open wound of right forearm,initi
    al encounter(右前臂5公分開放性傷口初級照護)之記載(見
    本院卷第321至327頁)，可知告訴人於109年12月7日本案事
    故發生前，即受有右前臂開放性傷口之傷勢甚明，且此傷勢
    所在位置「右前臂」，核與右側尺神經(人體右上肢靠內側
    而沿著尺骨走向之支配人體上肢之神經)所在位置
　　大致相符，是檢察官所指告訴人「右側尺神經損傷」為本案
    車禍事故所造成，益屬可疑。
　⒊經本院向二林基督教醫院函詢上開檢察官提出之110年5月12
    日二林基督教醫院診斷書記載「右側尺神經損傷」是否本案
    車禍造成，經函覆稱：「依病患陳述之病史與急診和骨科之
    就醫病歷記載，病患在受傷後開始有右手麻木感、頸部痠痛
    、頭痛、頭暈、噁心與嘔吐等症狀，受傷之前並無這些狀況
    ，神經檢查顯示右側尺神經之運動神經有些許異常。是故綜
    上所述，若上揭症狀確為受傷前無，而受傷後才開始出現，
    則可合理推論為『右側尺神經損傷』'『腦震盪』、『外傷後頭痛
    』、『頭皮鈍傷』、『頸部扭傷』之診斷」等語(見本院卷第41至
    45頁)，依此可知，醫院係以告訴人受傷前後(右手麻木感)
    症狀之有無，推論「右側尺神經損傷」是否為本案事故造成
    。然告訴人於本案事故發生前，即因「右側尺神經」所在位
    置之右前臂開放性傷口之傷勢而持續就診，且告訴人因本案
    事故就醫之急診病歷並記載「no limbs numbness」(四肢沒
    有麻木)(見本院卷第187頁)，均如前述，且本案事故發生日
    期為109年12月7日，再依卷附二林基督教醫院神經科診療紀
    錄〈病歷聯〉（見本院卷第281頁）、二林基督教醫院111年4
    月4日函檢附之醫師回覆單（見本院卷第341、343頁）及告
    訴代理人刑事陳述意見狀（見本院卷第239頁）記載，告訴
    人至110年1月14日始開始至神經科就診，距案發日期已事隔
    1月餘，再依卷附查詢資料(見本院卷第323頁)可知，因尺神
    經所造成右手麻木之可能原因多端，實難逕憑上開推斷，即
    認「右側尺神經損傷」係因本案事故造成。
　⒋依上，檢察官提出之證據，尚無法證明告訴人「右側尺神經
    損傷」係因本案事故受傷所造成。
  ㈣綜上所述，本案事證明確，被告之犯行足堪認定。本案事證
    明確，應予依法論科。
三、論罪科刑
  ㈠核被告所為，係犯刑法第284條前段之過失傷害罪。
  ㈡被告肇事後，於有偵查犯罪權限之機關未發覺犯罪前，向前
    往處理之警員承認其為肇事人，有卷附彰化縣警察局道路交
    通事故肇事人自首情形紀錄表可稽（見7673號卷第59頁）可
    稽，是被告符合自首之規定，爰依刑法第62條前段之規定，
    減輕其刑。
  ㈢爰以行為人之責任基礎，審酌被告駕駛車輛上路，應隨時注
    意，恪遵各項交通安全法規，竟疏未注意貿然倒車，導致本
    件車禍發生，使告訴人受有前揭傷勢，並兼衡被告犯後坦承
    犯行，且無前科，有臺灣高等法院被告前案紀錄表可稽，素
    行尚佳，告訴人所受傷勢尚非甚為嚴重，與告訴人間因金額
    落差而無法達成和解共識，暨被告自陳係二專畢業，受雇從
    事製造業工作，每月收入約新臺幣6萬元，有配偶、2個小孩
    之智識、家庭生活狀況等一切情狀，量處如主文所示之刑，
    並諭知如易科罰金之折算標準。
據上論斷，應依刑事訴訟法第299條第1項前段，判決如主文。
本案經檢察官吳怡盈提起公訴，檢察官鄭安宇到庭執行職務。
中    華    民    國    111     年    5    月    2    日
                  刑事第三庭    法    官  蘇品樺
以上正本證明與原本無異。
如不服本判決應於收受判決後20日內向本院提出上訴書狀，並應
敘述具體理由；其未敘述上訴理由者，應於上訴期間屆滿後20日
內向本院補提理由書（均須按他造當事人之人數附繕本）「切勿
逕送上級法院」。
告訴人或被害人對於判決如有不服具備理由請求檢察官上訴者，
其上訴期間之計算係以檢察官收受判決正本之日期為準。
中    華    民    國    111     年    5    月    2    日
                                書 記 官  彭品嘉
附錄本案論罪科刑法條全文： 　 
中華民國刑法第284條
因過失傷害人者，處1年以下有期徒刑、拘役或10萬元以下罰金
；致重傷者，處3年以下有期徒刑、拘役或30萬元以下罰金。